臺灣臺南地方法院交通事件裁定　　　　 94年度交聲字第240號
移送機關　交通部公路總局嘉義區監理所臺南監理站
受處分人
即異議人　甲○○
上列受處分人因違反道路交通管理處罰條例案件，對於交通部公
路總局嘉義區監理所臺南監理站九十四年五月十二日所為之裁決
處分（處分案號：嘉監南字第裁七四—Ｓ00000000號）
聲明異議，本院裁定如下：
    主  文
異議駁回。
    理  由
一、聲明異議意旨略以：異議人甲○○雖於民國九十四年四月十
    九日下午四時四十五分許，駕駛車牌號碼ＵＨ－一五一六號
    自用小客車，沿臺南市○○街由西往東方向，行經樹林街與
    大德街之交岔路口時，不慎撞及由被害人蕭宗濠所駕駛，沿
    大德街由北往南方向行駛之車牌號碼ＣＣ七－五九一號重型
    機車，並造成蕭宗濠受有下巴、嘴唇擦傷，以及蕭宗濠所騎
    機車後座之乘客陳鈺婷受有頭部外傷、右下肢擦挫傷等傷害
    後，未報警前來處理，且未通知救護車前來救護被害人等，
    隨即駕車離開現場等事實。然按行政行為應符合目的性、最
    少損害及合理等比例原則。本件異議人已於事後與被害人蕭
    宗濠、陳鈺婷達成民事上和解，而道路交通管理處罰條例第
    六十二條第一項及第六十七條第一項之規定，並未區分肇事
    情節輕重、肇事後態度，一律裁處吊銷駕駛執照，並永久不
    得考照，明顯違反比例原則，故異議人不服原處分，乃提起
    本件異議。
二、按汽車駕駛人，駕駛汽車肇事致人受傷或死亡而逃逸者，吊
    銷駕駛執照；而汽車駕駛人，曾依道路交通管理處罰條例第
    六十二條第一項之規定吊銷駕駛執照者，終身不得考領駕駛
    執照，道路交通管理處罰條例第六十二條第一項後段及第六
    十七條第一項分別定有明文。
三、經查：
  (一)本件異議人甲○○於九十四年四月十九日下午四時四十五分
    許，駕駛車牌號碼ＵＨ－一五一六號自用小客車，沿臺南市
    ○○街由西向東方向行駛，行經樹林街與大德街之交岔路口
    時，不慎撞及由被害人蕭宗濠所駕駛，沿大德街由北往南方
    向行駛之車牌號碼ＣＣ七－五九一號重型機車，致蕭宗濠受
    有下巴、嘴唇擦傷，及蕭宗濠所騎機車後座之乘客陳鈺婷受
    有頭部外傷、右下肢擦挫傷等傷害後，未停車查看，或報警
    前來處理，亦未通知救護車前來救護二位被害人，隨即駕車
    離開現場等事實，業據異議人於本次駕車肇事後逃逸所涉刑
    事案件警詢及偵訊時，供承不諱，核與被害人蕭宗濠及陳鈺
    婷於警詢時陳述之情節相符，並有卷附道路交通事故現場圖
    、道路交通事故調查報告表(一)、(二)、事故現場蒐證相片、郭
    綜合醫院之診斷證明書一紙等存卷可佐。是異議人於上述時
    、地，有駕車肇事致人受傷後逕行離開現場之情事，應可認
    定。
  (二)本件異議人甲○○駕車肇事致人受傷而逃逸行為所涉之公共
    危險刑事案件，亦經臺灣臺南地方法院檢察署檢察官認定異
    議人確有駕駛動力交通工具肇事，致人傷而逃逸之犯行，而
    成立刑法第一百八十五條之四之公共危險罪，乃於九十四年
    六月十日以九十四年度偵字第六八四二號對異議人為緩起訴
    一年之處分等情，有上開緩起訴處分書一份在卷可佐，並經
    本院調取該案卷宗核閱無誤。益證異議人確有肇事致人受傷
    而逃逸之犯行。
  (三)肇事駕駛人駕車肇事致人受傷而逃逸後，是否與被害人達成
    和解，則係其肇事後對於民事損害賠償及所涉刑事告訴乃論
    之過失傷害罪等相關事宜之處置問題，此結果與其業已違反
    之肇事致人受傷而逃逸之交通違規行為，經核尚無任何關連
    ，且亦不能因此而解免該駕駛人所犯交通違規之行政秩序罰
    責。從而，受處分人即異議人甲○○所辯：車禍發生後，異
    議人亦已與被害人達成和解等情，經核非得以據為免罰之事
    由。
  (四)司法院大法官會議釋字第五百三十一號解釋意旨，認為依中
    華民國七十五年五月二十一日修正公布之道路交通管理處罰
    條例第六十二條第二項（本條項已於八十六年一月二十二日
    修正併入第六十二條第一項）之規定，汽車駕駛人駕駛汽車
    肇事致人受傷或死亡，應即採取救護或其他必要措施，並向
    警察機關報告，不得逃逸，違者吊銷駕駛執照。其目的在增
    進行車安全，保護他人權益，以維護社會秩序，與憲法第二
    十三條並無牴觸（司法院大法官會議釋字第二百八十四號解
    釋參照）。又道路交通管理處罰條例第六十七條第一項明定
    ，因駕車逃逸而受吊銷駕駛執照之處分者，不得再行考領駕
    駛執照（本條項業於九十年一月十七日修正公布為終身不得
    考領駕駛執照），係為維護車禍事故受害人生命安全、身體
    健康必要之公共政策，且在責令汽車駕駛人善盡行車安全之
    社會責任，屬維持社會秩序及增進公共利益所必要，顯見上
    開道路交通管理處罰條例第六十二條第一項後段及第六十七
    條第一項等規定，並無任何抵觸憲法之情形。原處分機關即
    交通部公路總局嘉義區監理所臺南監理站，就異議人甲○○
    前述駕車肇事致人受傷而逃逸部分之違規行為，依上開條例
    第六十二條第一項後段，所為裁處吊銷異議人之駕駛執照之
    處分，同時告知異議人，依據上開條項所為之吊銷駕駛執照
    之處分，其另有終身不得考領駕駛執照之法律效果，經核尚
    屬合法，且亦應無違反「比例原則」等行政法基本原理、原
    則，或違反憲法保障人民之財產權及營業自由權之問題，附
    此敘明。
四、綜上所述，本件異議人甲○○有於上述時、地，駕駛自用小
    客車撞及由被害人蕭宗濠所駕駛之機車，導致被害人蕭宗濠
    、陳鈺婷受傷，且於肇事後逕行駕車逃逸等違規事實既可認
    定，則原處分機關即移送機關交通部公路總局嘉義區監理所
    臺南監理站，據此並引用上開道路交通管理處罰條例第六十
    二條第一項後段之規定，裁處異議人吊銷駕駛執照，並宣告
    依同條例笫六十七條之規定，終身禁考，於法即無不當。異
    議人就本件裁決處分之異議內容，經核並無理由，故應予以
    駁回。
五、據上論斷，應依道路交通案件處理辦法第十九條，裁定如主
    文。
中　　華　　民　　國　　94　　年　　12　　月　　20　　日
　　　　　　　　　　　　　　　交通法庭法　官　莊玉熙
以上正本證明與原本無異
如不服本裁定應於送達後5日內向本院提出抗告狀
            　　　　　　　　　　　　　書記官　劉鴻瑛
中　　華　　民　　國　　94　　年　　12　　月　　21　　日
